臺灣高雄地方法院民事判決　　　　　　　　　　　　九十三年度訴字第一九一八號
　　原　　　告　甲○○
　　送達代收人　丙○○
　　被　　　告　乙○○
右當事人間請求所有權移轉登記事件，經本院於民國九十三年十一月十九日言詞辯論
終結，判決如下：
    主    文
原告之訴及假執行之聲請均駁回。
訴訟費用由原告負擔。
    事實及理由
一、原告起訴主張：原告於民國七十六年十一月二十二日（起訴狀誤繕為七十六年十
    二月二十二日）以新台幣（下同）二百五十九萬元之價格向訴外人張乃權購買坐
    落高雄市○○區○○段第一一八四地號土地（面積一００平方公尺，應有部分全
    部）及其上門牌號碼高雄市○○區○○路一三六號之房屋乙棟（下稱系爭房地）
    ，並將之信託登記予被告名下，嗣兩造於九十二年五月三十日乃簽訂協議書而約
    定將系爭房地移轉登記予兩造之子即訴外人王志峰、王志豪二人，惟原告依該協
    議書屢次催告被告應將系爭房地辦理所有權移轉登記，詎被告均拒絕辦理，原告
    因恐被告將系爭房地為任何設定或移轉之處分行為致請求標的之現狀變更而影響
    訴外人王志峰、王志豪之權益，為此爰依信託法第二十二條、第二十三條之規定
    求為判決：（一）被告應將坐落高雄市○○區○○段第一一八四地號土地及其上
    門牌號碼高雄市○○區○○路一三六號之房屋回復移轉登記予原告。（二）願供
    擔保請准宣告假執行。
二、被告則以：系爭房地係被告自行出資購買取得而非原告購買後信託登記予其名下
    ，兩造間並無任何信託關係存在等語資為抗辯，並聲明：（一）原告之訴及假執
    行之聲請均駁回。（二）如受不利之判決，願供擔保請准宣告假執行。
三、原告主張其於上開時日出名以二百五十九萬元之價格向訴外人張乃權購買系爭房
    地，並於七十六年十二月二十三日將之登記於被告名下，嗣兩造於九十二年五月
    三十日乃簽訂協議書而約定被告應將系爭房地移轉登記予兩造之子即訴外人王志
    峰、王志豪二人，而被告迄今均未依該協議書辦理移轉登記等情，業據其提出土
    地暨建物登記謄本、不動產買賣契約書、協議書、律師函等件為證，被告於此亦
    不爭執而堪信原告此部分主張為真實，惟其則執前揭情詞置辯。經查：
    (一)系爭房地係由何人出資購買：
      查原告與訴外人張乃權就系爭房地買賣價金之支付，係由原告於立約當日（七
      十六年十一月二十二日）先行交付其所簽發付款人為高雄銀行（前身為高雄市
      銀行）小港分行，面額十萬元，票號0000000之支票乙紙以為定金之給付，嗣
      原告並依約先後於七十六年十二月二日，同年月十二日、同年月二十二日交付
      其所簽發之面額各一百萬元（付款人同，票面金額各五十萬元，票號0000000
      、0000000之支票二紙）、一百萬元（付款人同，票面金額各五十萬元，票號
      0000000、0000000之支票二紙）、四十九萬元（付款人同，票面金額各二十二
      萬元、二十九萬元，票號0000000、0000000之支票二紙）之支票六紙予訴外人
      張乃權收執，而此諸支票業均經提示領款完畢等情，此有上開不動產買賣契約
      書、收據等件附卷可稽，並經本院依職權向高雄銀行小港分行調閱原告支票存
      款帳戶之往來明細核對無訛，亦有該行九十三年十月一日九三高銀港存字第一
      六三三號函附之交易查詢清單在卷可參，而被告雖另提出其所書立之出資證明
      乙件為證，惟經本院向中國信託商業銀行調閱被告在該行之帳戶往來明細結果
      ，其於七十六年、七十七年間並無任何領款之紀錄乙節，亦有該行九十三年十
      月十九日（九三）興字第０一九六二０一二０號函在卷可稽，是系爭房地買賣
      之價金既均由原告簽立支票給付，且該等支票亦均由其所有帳戶兌領，而被告
      就各該兌領金額是否由其支應之事實並未舉證以實其說，自足認系爭房地確係
      由原告出資甚明，被告所辯系爭房地係由其出資購買云云不足採信。
    (二)系爭房地之所有權歸屬及兩造間之關係：
      按民法親屬篇於七十四年六月三日修正公布之第一千零十七條第一項規定：「
      聯合財產中，夫或妻於結婚時所有之財產，及婚姻關係存續中取得之財產，為
      夫或妻之原有財產，各保有其所有權」，與修正前規定：「聯合財產，妻於結
      婚時所有之財產，及婚姻關係存續中因繼承或其他無償取得之財產，為妻之原
      有財產，保有其所有權」；「聯合財產中，夫之原有財產及不屬於妻之原有財
      產之部分，為夫所有」者並不相同。系爭房地係七十五年六月二十九日購買，
      同年八月四日以上訴人名義辦妥所有權登記，為原審確定之事實。系爭房地之
      取得既在民法親屬篇修正之後，自應依修正後之規定，定其所有權歸屬。系爭
      房地係以上訴人名義登記，形式上即應認屬上訴人之原有財產，最高法院八十
      六年度台上字第一五一四號著有判決意旨可參。查兩造係於七十四年六月三日
      前即已結婚之夫妻，且婚後並未約定夫妻財產制乙節，此有原告全戶
      、本院查詢表等件在卷可稽，並為兩造所不爭執，是依上述之系爭房地之購買
      固為原告所出資，惟系爭房地既係於七十六年十一月二十二日簽約買受，並於
      同年十二月二十三日民法親屬篇修正之後以被告之名義登記，則依上開說明，
      系爭房地依法自應為妻即被告之原有財產而由之保有其所有權，且不因其出資
      狀況而有異，今系爭房地所有權依法明文既應歸於被告所有，兩造間就此之登
      記狀況自不允許與法有異之所謂信託關係或借名登記之情形存在，且信託法係
      於八十五年一月二十六日始行公布施行，縱觀該法全文亦無溯及既往之適用規
      定，而該房地之所有權移轉登記亦係以買賣而非信託為原因，原告主張系爭房
      地係信託登記於被告名下而應適用信託法之規定以定兩造間之關係云云自屬無
      據。
  綜上所述，系爭房地固係由原告出資所購買，惟系爭房地之所有權業因係於民法親
  屬篇修正之後以被告之名義登記而應為被告之原有財產並由之保有其所有權，兩造
  間並不因此之出資狀況而得有與法有異之所謂信託關係存在，且亦無嗣後始行公布
  施行之信託法之適用，今原告既非請求被告履行上開協議移轉登記之內容，而兩造
  間亦無信託法之適用，從而原告依信託法第二十二條、第二十三條之規定請求被告
  應將系爭房地回復登記予其所有，於法洵有未合，自應予駁回，而原告之訴既經駁
  回，其假執行之聲請因失所附麗，應併予駁回。
四、本件事證已臻明確，兩造其餘攻擊防禦方法及舉證，核於判決結果不生影響，爰
    不一一論斷，附此敘明。
五、結論：本件原告之訴為無理由，依民事訴訟法第七十八條，判決如主文。
中　　　華　　　民　　　國　　九十三　　年　　 十一 　　月　　 三十 　　日
                                     臺灣高雄地方法院民事第五庭
                                         法      官 何悅芳
正本係照原本作成。
如不服本判決，應於送達後廿日內，向本院提出上訴狀並表明上訴理由，如於本判決
宣示後送達前提起上訴者，應於判決送達後十日內補提上訴理由書（須附繕本）。
中　　　華　　　民　　　國　　九十三　　年　　 十一 　　月　　 三十 　　日
                                         法院書記官 周志揚
